臺灣新竹地方法院民事小額判決  
111年度竹小字第280號
原      告  第一產物保險股份有限公司

法定代理人  李正漢  
訴訟代理人  簡權益  
被      告  章煒    


上列當事人間請求損害賠償事件，本院於民國111 年6 月22日辯
論終結，判決如下：
    主      文
被告應給付原告新臺幣壹萬玖仟柒佰陸拾元，及自民國一一一年
四月十五日起至清償日止，按週年利率百分之五計算之利息。
訴訟費用新臺幣壹仟元由被告負擔。
本判決得假執行。
    事實及理由
壹、程序方面：
    按訴狀送達後，原告不得將原訴變更或追加他訴。但擴張或
    減縮應受判決事項之聲明者，不在此限；民事訴訟法第255
    條第1 項但書第3 款定有明文。本件原告起訴時，原係請求
    被告給付原告新臺幣（下同）20,226元，及自起訴狀繕本送
    達翌日起至清償日止，按週年利率5%計算之利息。嗣於本院
    民國111 年6 月22日言詞辯論期日當庭以言詞變更請求金額
    為19,760元，利息則不變（見本院卷第105頁），核原告上
    開所為，僅係單純減縮應受判決事項聲明，揆之首揭說明，
    尚無不合，應予准許。
貳、實體方面：　
一、原告主張：被告於109 年8 月22日10時3 分許，騎乘車牌號
    碼000-000號普通重型機車（下稱被告機車），行經新竹市○
    ○路00號時，不慎撞擊原告承保訴外人楊明珠所有、駕駛之
    車牌號碼000-0000號自用小客車（下稱系爭車輛），致系爭
    車輛受損。系爭車輛修復費用扣除零件折舊後為19,760元，
    被告自應就此負損害賠償責任。原告已依保險契約理賠，乃
    依據保險法第53條第1 項、民法第184 條第1 項前段、第19
    1 條之2規定提起本件訴訟。並聲明：如上開變更後訴之聲
    明。
二、被告則以：伊車速很慢，對方從伊左後方超過撞到伊，致伊
    人車在系爭車輛引擎蓋上，顯係對方未保持安全距離，伊並
    無過失，伊從巷口出來未看到人車，對方卻說有看到我，筆
    錄並未記載此情等語置辯。並聲明：原告之訴駁回。
三、得心證之理由：
　㈠原告主張被告於前揭時、地，騎乘被告機車，與系爭車輛發
    生碰撞之事實，業據提出道路交通事故當事人登記聯單、汽
    車保險計算書（任意）、賠款滿意書、系爭車輛行車執照、
    車損照片、估價單及電子發票等件影本為證，並經本院依職
    權調取本件道路交通事故調查卷宗，核閱其內之道路交通事
    故現場圖、A3類道路交通事故調查紀錄表、道路交通事故初
    步分析研判表、道路交通事故影像截圖紀錄表及照片黏貼紀
    錄表等件無誤（見本院卷第51至71頁），且為被告所不爭執
    ，堪信屬實。
　㈡按本規則用詞，定義如下：一、汽車：指在道路上不依軌道
    或電力架線而以原動機行駛之車輛（包括機車）；汽車行駛
    時，駕駛人應注意車前狀況及兩車並行之間隔，並隨時採取
    必要之安全措施；行至無號誌或號誌故障而無交通指揮人員
    指揮之交岔路口，支線道車應暫停讓幹線道車先行，道路交
    通安全規則第2 條第1 項第1 款、第94條第3 項、第102 條
    第1 項第2 款分別定有明文。上開規範當屬機車駕駛人於騎
    乘機車時應負之注意義務。經查，本件事故發生處為無號誌
    之交岔路口，被告騎乘被告機車沿南大路634巷40弄由西往
    南右轉往南大路方向行駛，路口前則有劃設「慢」之標誌，
    此有道路交通事故現場圖及現場照片在卷可參（見本院卷第
    51頁、第61頁）；且據被告於警詢陳稱：我沿南大路634巷4
    0弄右轉往南大路方向行駛，我右轉過程中，對方從我左側
    直接撞上來，第一次撞擊部位在左前車身等語；系爭車輛駕
    駛人楊明珠則於警詢時陳述：我沿振興路直行往南大路方向
    行駛，對方直接從巷子右轉出來沒有減速，我有往左閃避，
    但雙方還是碰撞，第一次撞擊部位在右側車身等語，有A3類
    道路交通事故調查紀錄表2 份在卷可憑（見本院卷第53、55
    頁）；而經本院當庭勘驗本件警用監視器影像光碟，勘驗結
    果：被告從支線道出來未停等就直接撞上系爭車輛（見本院
    卷第106 頁）；復觀諸本件車禍事故依新竹市警察局道路交
    通事故初步分析研判表記載雙方駕駛人可能之肇事原因或違
    規事實為「甲○（即被告）：未依規定讓車、未注意車前狀
    態；楊明珠（即系爭車輛駕駛人）：尚未發現肇事因素」（
    見本院卷第57頁）。是認本件車禍事故之發生，顯係被告騎
    乘被告機車於行經無號誌之交岔路口時，疏未禮讓幹線道車
    先行即貿然駛入路口，且未注意前方行車動態而作隨時停車
    之準備，致與系爭車輛發生碰撞，系爭車輛因而受損，其駕
    駛行為顯有過失甚明。又被告之過失駕駛行為與原告承保之
    系爭車輛受有損害間亦具相當因果關係，被告自應就其過失
    不法侵權行為所致原告承保系爭車輛之損害，負賠償責任。
　㈢次按因故意或過失，不法侵害他人之權利者，負損害賠償責
    任；汽車、機車或其他非依軌道行駛之動力車輛，在使用中
    加損害於他人者，駕駛人應賠償因此所生之損害；不法毀損
    他人之物者，被害人得請求賠償其物因毀損所減少之價額；
    被保險人因保險人應負保險責任之損失發生，而對於第三人
    有損失賠償請求權者，保險人得於給付賠償金額後，代位行
    使被保險人對於第三人之請求權。民法第184 條第1 項前段
    、第191 條之2 前段、第196 條、保險法第53條第1 項分別
    定有明文。又按物被毀損時，被害人除得依民法第196 條請
    求賠償外，並不排除民法第213 條至第215 條之適用。依民
    法第196 條請求賠償物被毀損所減少之價額，得以修復費用
    為估定之標準，但以必要者為限（例如︰修理零件以新品換
    舊品，應予折舊），此有最高法院77年度第9 次民事庭會議
    決議可資參照。又參之營利事業所得稅查核準則第95條第6
    款規定，固定資產提列折舊採用定率遞減法者，以1 年為計
    算單位，其使用期間未滿1 年者，按實際使用之月數相當於
    全年之比例計算之，不滿1 月者，以月計。再依行政院公布
    之固定資產耐用年數表及固定資產折舊率表，系爭車輛為自
    用小客車，依固定資產耐用年數表第二類第三項規範，耐用
    年數為5 年，再依固定資產折舊率表之定率遞減法，每年折
    舊率為1000分之369 ，但其最後1 年之折舊額，加歷年折舊
    累計額，總和不得超過該資產成本原額10分之9 。
　㈣經查，原告主張系爭車輛因本件車禍受損，經估價後之修復
    費用為20,226元（含零件費用7,580元、工資4,600 元、烤
    漆8,046 元）等情，業據提出估價單及電子發票在卷可參（
    見本院卷第17頁、第23至27頁），經核該估價單所列各修復
    項目與系爭車輛受損之情形相符，堪認確係屬修復系爭車輛
    所必要，而各項費用亦尚稱合理，則原告此部分主張，應屬
    可採。又系爭車輛於109 年7 月出廠，有原告提出之行車執
    照在卷可參（見本院卷第21頁），雖不知實際出廠之日，惟
    依民法第124 條第2 項之規定，可推定其為該月15日，堪以
    該日期為出廠日期。再系爭車輛於109 年8 月22日碰撞受損
    ，距離出廠日為1 月又7 日，故本件折舊採計為2 月。是以
    ，原告就零件部分，所得請求被告賠償之範圍，扣除折舊後
    應以7,114 元為限（計算式如附表）。準此，原告承保之系
    爭車輛因本件車禍事故所支出之修復費用為19,760元（計算
    式：工資4,600元＋烤漆8,046元＋扣除折舊後零件7,114元＝19
    ,760元）。
四、末按給付無確定期限者，債務人於債權人得請求給付時，經
    其催告而未為給付，自受催告時起，負遲延責任。其經債權
    人起訴而送達訴狀，或依督促程序送達支付命令，或為其他
    相類之行為者，與催告有同一之效力；遲延之債務，以支付
    金錢為標的者，債權人得請求依法定利率計算之遲延利息；
    應付利息之債務，其利率未經約定，亦無法律可據者，週年
    利率為5%，民法第229 條第2 項、第233 條第1 項前段、第
    203 條分別定有明文。本件係屬侵權行為損害賠償之債，自
    屬無確定期限者，又以支付金錢為標的，則依上揭法律規定
    ，原告就其得請求被告給付之金額部分，請求自起訴狀繕本
    送達之翌日起加計週年利率5%之利息，亦屬有據。而本件起
    訴狀繕本係於111 年4 月14日送達被告，有送達證書1 紙存
    卷可憑（見本院卷第83頁），是原告請求遲延利息之起算日
    為111 年4 月15日，堪以認定。
五、綜上所述，原告依侵權行為及保險代位之法律關係，請求被
    告給付19,760元，及自起訴狀繕本送達之翌日即111 年4 月
    15日起至清償日止，按週年利率5%計算之遲延利息，洵屬有
    據，應予准許。
六、本件係依民事訴訟法第436 條之8 第1 項適用小額訴訟程序
    所為之判決，依同法第436 條之20規定，應就被告敗訴部分
    ，依職權宣告假執行。
七、本件事證已臻明確，兩造其餘之攻擊防禦方法及所提證據，
    於判決結果不生影響，爰不一一論列，附此敘明。
八、訴訟費用負擔之依據：民事訴訟法第78條。並依同法第436
    條之19第1 項規定，確定訴訟費用之負擔如主文第3 項所示
    。
中　　華　　民　　國　　111 　年　　7 　　月　　21　　日
                  新竹簡易庭  法　官  黃致毅
以上正本證明與原本無異。
如不服本判決，須以違背法令為理由，於判決送達後20日內向本
庭提出上訴狀（應按他造當事人之人數附繕本）；如委任律師提
起上訴者，應一併繳納上訴審裁判費。
中　　華　　民　　國　　111 　年　　7 　　月　　21　　日
                              書記官　蕭宛琴
　　　　　　　　　　　　　　　
附表：
車牌號碼000-0000號自用小客車（即系爭車輛）更新零件費用折舊之計算   第一年折舊 7,580×0.369×2/12＝466  時價亦即折舊後之金額  7,580－466＝7,114 備註： 一、零件新臺幣7,580元。 二、上列計算小數點以下均四捨五入。   
附錄：
一、民事訴訟法第436 條之24第2 項：
    對於小額程序之第一審裁判上訴或抗告，非以其違背法令為
    理由，不得為之。
二、民事訴訟法第436 條之25：
    上訴狀內應記載上訴理由，表明下列各款事項：
    ㈠原判決所違背之法令及其具體內容。
    ㈡依訴訟資料可認為原判決有違背法令之具體事實。
三、民事訴訟法第436 條之32條第2 項：
    第438 條至第445 條、第448 條至第450 條、第454 條、第
    455 條、第459 條、第462 條、第463 條、第468條、第469
    條第1 款至第5 款、第471 條至第473 條及第475 條第1 項
    之規定，於小額事件之上訴程序準用之。